【裁判字號】    95,重訴,49
【裁判日期】    950821
【裁判案由】    毒品危害防制條例等
【裁判全文】
臺灣高雄地方法院刑事判決              95年度重訴字第49號
公  訴  人  臺灣高雄地方法院檢察署檢察官
被      告  乙○○
                    （現羈押於臺灣高雄看守所）
選任辯護人  何春源律師
上列被告因毒品危害防制條例等案件，經檢察官提起公訴（95年
度偵字第3628、8600號），本院判決如下：
    主  文
乙○○共同運輸第一級毒品，處有期徒刑拾年，褫奪公權柒年
。扣案第一級毒品海洛因伍包（驗後合計淨重玖佰零肆點貳公克
，空包裝重貳拾捌點肆伍公克）及第一級毒品海洛因壹小包（驗
後淨重零點壹肆公克，空包裝重零點柒柒公克），沒收銷燬之；
扣案膠帶壹捆及男用內褲貳件，沒收之。
    事  實
一、乙○○明知海洛因業經公告列為毒品危害防制條例第2 條第
    2 項第1 款之第一級毒品，且為「懲治走私條例公告管制物
    品項目及其數額」甲類第4 款之管制進出口物品，不得非法
    運輸、持有，亦不得私運進口，其於民國95年1 月13日，在
    位於大陸地區珠海市之「天地人間」舞廳內，欲向綽號「蕭
    哥」、「小濤」等年籍姓名均不詳之成年男子（下稱「蕭哥
    」、「小濤」）購買價值人民幣15,000元之愷他命，「蕭哥
    」、「小濤」遂告以倘林雪願為其等攜運第一級毒品海洛因
    進入台灣，則可獲得人民幣50,000元之報酬，且前開購買愷
    他命之費用可由報酬抵償之，乙○○因貪圖此利，竟與「蕭
    哥」、「小濤」共同基於私運管制進出口物品之第一級毒品
    海洛因進入臺灣之犯意聯絡，於同年1 月21日晚間9 時許，
    與「小濤」相約在位於珠海市之「喜發飯店」415 號房間內
    碰面，「小濤」即將欲請乙○○夾帶入台之第一級毒品海洛
    因出示與其觀看，後「小濤」先將上開海洛因攜至不詳地點
    分裝為5 包，再於翌日即95年1 月22日上午6 時許返回前揭
    房間內，將分妥於透明夾鍊袋之5 包海洛因，以膠帶綑綁於
    乙○○之腹腰部、鼠奚部及大腿內側，並將另1 小包海洛因
    放置於乙○○所有側背包內之皮夾內。綑綁完畢後，乙○○
    即於同日上午9 時許，由上開「喜發飯店」搭車前往澳門機
    場，並搭乘澳門航空同日中午12時40分許由澳門起飛之NX-6
    66號班機，於同日即95年1 月22日下午2 時20分許抵達高雄
    小港機場，旋為內政部警政署航空警察局高雄分局查獲，並
    自其身上起出第一級毒品海洛因共5 包（淨重904.2 公克、
    空包裝膠膜重28.45 公克，純度69.49%，純質淨重628.33公
    克）及「小濤」所有供乙○○夾帶上開毒品用之膠帶1 捆及
    男用內褲2 件。嗣於同年1 月23日凌晨1 時30分許，乙○○
    因上開攜運海洛因入台之行為，而由台灣高雄地方法院檢察
    署檢察官向本院聲請羈押獲准入台灣高雄看守所時，為該所
    管理員於其所隨身攜帶側背包之皮夾內，查獲第一級毒品海
    洛因1 小包（驗前淨重0.14公克、空包裝重0.77公克），而
    得知上情。
二、案經內政部警政署航空警察局高雄分局報請台灣高雄地方法
    院檢察署檢察官偵查起訴。
    理  由
壹、證據能力之認定：
一、按被告以外之人於偵查中向檢察官所為之陳述，除顯有不可
    信之情況者外，得為證據，刑事訴訟法第159 條之1 第2 項
    定有明文。證人楊文才及潘侃談於偵查中向檢察官具結後所
    為之陳述，本院審酌該陳述未見有何顯不可信之情況，依上
    開規定，得為證據。
二、本案法務部調查局鑑定通知書、高雄醫學大學附設中和紀念
    醫院檢驗報告、高雄市立凱旋醫院濫用藥物尿液檢驗報告等
    書證，性質上亦係被告以外之人於審判外所為之書面陳述，
    屬於傳聞證據，然因公訴人及被告及辯護人於本院審理調查
    證據時，均同意作為證據，且本院審酌上開文書作成之形式
    均無瑕疵，且與待證事實具有關聯性等情況，依刑事訴訟法
    第159 條之1 第1 項之規定，認得為證據而有證據能力。
貳、認定犯罪之證據及論罪科刑之理由：
一、訊據被告乙○○固坦承有於上開時、地，自大陸珠海地區經
    由澳門攜運本件查獲之毒品入台等情，惟其矢口否認有何運
    輸第一級毒品之犯意，辯稱：我以為我攜運入台之物為愷他
    命等語。經查：
  (一)被告因貪圖人民幣50,000元之報酬，乃應允為「蕭哥」、「
    小濤」攜運毒品入台，於95年1 月21日晚間9 時許，與「小
    濤」相約於上開位於珠海市之「喜發飯店」415 號房間內，
    「小濤」先將欲請被告夾帶入台之毒品出示與其觀看後，將
    之分裝為5 包，再於翌日上午6 時許返回房間內，將分妥之
    5 包毒品以膠帶綑綁於被告之腹腰部、鼠奚部及大腿內側，
    被告即由「喜發飯店」搭車前往澳門機場，並搭乘澳門航空
    NX-666號班機，於同年月22日下午2 時20分許抵達高雄小港
    機場，旋為警查獲等情，為被告所自承；再被告經警查獲時
    所扣得疑似海洛因之白粉5 包，經送驗後確認含有第一級毒
    品海洛因成分（淨重904.2 公克、空包裝膠膜重28.45 公克
    ，純度69.49%，純質淨重628.33公克），此有法務部調查局
    調科壹字第220022529 號鑑定通知書在卷可稽，又其於台灣
    高雄看守所經該所管理員於其側背包內之皮夾所起出之疑似
    海洛因白粉1 小包，經送驗後亦確認係第一級毒品海洛因（
    淨重0.14公克、空包裝重0.77公克），此亦有法務部調查局
    調科壹字第220022985 號鑑定通知書附卷可佐，是此部分事
    實堪以認定。
  (二)被告雖辯稱其認為自己攜運入台之毒品為愷他命，不知道係
    海洛因等語，惟查：
  (1)本件被告於小港機場經警查獲時，警方另於被告身上起出不
    明白色粉末3 包，經送驗結果，確認含有屬於非管制藥品之
    Dimenhydrinate、Nicotinamide（菸鹼醯胺）成分（驗前淨
    重305.86公克、驗後淨重305.82公克），此有高雄醫學大學
    附設中和紀念醫院檢驗報告（報告編號0000-000號）1 紙在
    卷可按；而現場查獲之員警楊文才證稱：查獲之毒品海洛因
    是粉末狀，顏色白色偏暗，另疑似愷他命那3 包毒品，綁在
    生殖器那1 小包是結晶狀，顏色較白，綁在左腿的2 小包雖
    是粉末狀，但顏色偏白，均明顯與海洛因不同，目測及觸感
    均不一樣，該些毒品卸除膠帶後均沒有以其他塑膠袋包裝，
    僅剩透明夾鍊袋等語（見雄檢95年度偵字第3628號偵查卷第
    54頁），足見經警查獲之5 包海洛因，以目視即可辨別與另
    3 包白色不明粉末有相異之處；且被告亦自承：當時小濤用
    黃色、綠色的膠帶將毒品綑綁在我身上等語（見上開偵卷第
    64頁），足認被告應於「小濤」將上開5 包海洛因以膠帶綑
    綁於其身上前，即曾目視以透明夾鍊袋分裝妥當之5 包海洛
    因，其自可察覺該5 包海洛因與另3 包白色粉末有相異之處
    ，其辯稱不知道攜運入台之該5 包毒品為海洛因，實難採認
    。
  (2)再被告自承其以人民幣15,000元之代價向「蕭哥」、「小濤
    」所購得之愷他命份量約為300 公克（見本院95年5 月18日
    訊問筆錄），惟本件被告攜運入台之海洛因重量約為900 公
    克，業如前述。被告並辯稱「蕭哥」、「小濤」告以其倘將
    上開毒品攜運入台，可獲得人民幣50,000元之報酬，且購買
    愷他命之費用可由報酬抵償之等語；換言之，被告為「蕭哥
    」、「小濤」攜運上開900 公克之毒品入台，即可獲得人民
    幣50,000元之利益，然依上開「蕭哥」、「小濤」售與被告
    之愷他命重量計算之，900 公克之愷他命價格約為45,000元
    （亦即上述300 公克之愷他命約價值15,000元，以此標準計
    算，900 公克之愷他命價值即約45,000元），則「蕭哥」、
    「小濤」豈有將價值約僅人民幣45,000元之愷他命，即以高
    達人民幣50,000元之報酬，委請被告攜運入台之理，是此顯
    與常情有違，且被告自承有在購買愷他命供己施用，對於此
    不合理之處顯可輕易察覺，其猶辯稱不知攜運入台之毒品是
    海洛因，而認為係愷他命等語，殊難採信。
  (3)再被告於同年1 月23日凌晨1 時30分許，因本案由台灣高雄
    地方法院檢察署檢察官向本院聲請羈押獲准入台灣高雄看守
    所時，為該所管理員於其所隨身攜帶側背包之皮夾內，查獲
    第一級毒品海洛因1 小包等情，業據證人即該所管理員潘侃
    談於偵查中證述明確（見上開偵卷第55頁）；被告雖一再辯
    以其不知道為何皮夾內會有該1 小包海洛因毒品等語，惟被
    告亦自承其未曾施用過海洛因，而其經警查獲時採尿送驗結
    果，亦呈嗎啡陰性反應，此有高雄市立凱旋醫院濫用藥物尿
    液檢驗報告1 份在卷可稽（見上開偵卷第14頁），足見被告
    既無施用海洛因之習慣，即無隨身攜帶海洛因施用解癮之必
    要；再第一級毒品海洛因價格非低、取得不易，實無他人毫
    無理由即將海洛因1 小包任意放置於被告私人使用之皮夾內
    之理，佐以被告攜運入台之該5 包毒品即為第一級毒品海洛
    因，證人潘侃談亦證稱：毒品是放在皮夾內，小小1 包，以
    夾鍊袋盛裝，扣案包包全程都是由員警或法警護送，且一到
    看守所就檢查，其他人沒有機會接近等語（見上開偵卷第55
    頁），佐以一般販賣毒品者常會另分裝一小包樣品供買受者
    觀覽或試用毒品之品質，足見該小包於其皮夾內所查獲之海
    洛因，應亦係「小濤」連同上開5 包海洛因一併委由被告攜
    運入台之物，且被告對此明確知悉，益可證被告辯以不知攜
    運入台之毒品為第一級毒品海洛因，顯係事後卸責之詞，不
    足採信。
  (三)綜上所述，被告顯知悉其攜運入台綑綁於身上之5 包毒品及
    皮夾內之1 小包毒品均為第一級毒品海洛因，其上開辯述不
    足採認；此外，復有「小濤」所有提供被告運輸海洛因所用
    之膠帶1 捆、男用內褲2 件扣案可佐，本案事證明確，被告
    犯行堪以認定。
二、查海洛因係屬毒品危害防制條例第2 條第2 項第1 款之第一
    級毒品，亦屬行政院依據懲治走私條例第2 條第4 項所頒訂
    「懲治走私條例公告管制物品項目及其數額」之公告甲項第
    4 款所列之管制進出口物品，不限其數額，均不得私運進出
    口；又自大陸地區私運物品進入臺灣地區，或自臺灣地區私
    運物品前往大陸地區者，以私運物品進口、出口論，適用懲
    治走私條例規定處斷，懲治走私條例第12條定有明文。是核
    被告所為，係犯毒品危害防制條例第4 條第1 項之運輸第一
    級毒品罪及懲治走私條例第12條、第2 條第1 項準私運管制
    物品進口罪。被告與「蕭哥」、「小濤」就本件犯行，有犯
    意聯絡及行為分擔，俱為共同正犯。被告持有第一級毒品海
    洛因後，復進而運輸，其持有之低度行為應為運輸之高度行
    為所吸收，不另論其持有第一級毒品罪。被告以一行為觸犯
    上開二罪名，為想像競合犯，依刑法第55條之規定，應從較
    重之毒品危害防制條例第4 條第1 項運輸第一級毒品罪處斷
    （按被告行為後，94年2 月2 日修正公布之刑法，自95年7
    月1 日施行，修正後之刑法第55條關於想像競合犯之規定，
    增訂「但不得科以較輕罪名所定最輕本刑以下之刑」之但書
    規定。依最高法院95年第八次刑事庭會議決議，認此係科刑
    之限制，為法理之明文化，非屬法律之變更，附此敘明）。
    查被告所犯運輸第一級毒品罪之法定本刑為死刑或無期徒刑
    ，惟念其之前均無犯罪前科，因一時失慮，誤蹈法網，且於
    搭機返國時，甫於通關入境時即遭查獲，海洛因尚未流入市
    面，對社會之危害性已即時獲阻，犯罪情狀在客觀上可引起
    一般人同情，尚可憫恕，倘科以法定最輕本刑之無期徒刑，
    猶嫌情輕法重，爰依刑法第59條之規定，酌量減輕其刑（按
    被告行為後，94年2 月2 日修正公布之刑法，自95年7 月1
    日施行，修正後刑法第59條關於酌減其刑之規定，雖增訂「
    認科以最低度刑仍嫌過重」之規定，然此為法院就刑之裁量
    及酌減審認標準見解之明文化，非屬法律之變更，附此敘明
    ）。又刑法於94年2 月2 日修正公布，95年7 月1 日施行，
    被告行為後，法律變更，最高法院95年第8 次刑事庭會議決
    議：「新法施行前，犯法定本刑為死刑、無期徒刑之罪，有
    減輕其刑之原因者，新法施行後，應依新法第2 條第1 項之
    規定，適用最有利於行為人之法律」，本件被告所犯為毒品
    危害防制條例第4 條第1 項之運輸第一級毒品罪，法定本刑
    為死刑或無期徒刑，既依刑法59條減輕其刑，被告行為時在
    舊法，按修正前刑法第64條第2 項規定：「死刑減輕者為無
    期徒刑或15年以下12年以上有期徒刑」，新刑法則規定：「
    死刑減輕者為無期徒刑」，舊刑法第65條第2 項規定：「無
    期徒刑減輕者，為7 年以上有期徒刑」，新刑法則規定：「
    無期徒刑減輕者，為20年以下15年以上有期徒刑」，是依刑
    法第2 條第1 項「從舊從輕」之比較，應適用有利於被告之
    行為時法，併此敘明。爰審酌被告自大陸地區運輸第一級毒
    品海洛因入台，雖於入境時即為警查獲，惟對社會仍有潛在
    之危險性，倘未予嚴厲規範，影響所及，易使海洛因自境外
    輸入國內，而使毒品充斥於社會，如此一來，則非僅多數個
    人之生命、身體將受侵害，社會、國家之法益亦不能免，危
    害之鉅，當非個人一己之生命、身體法益所可比擬，是被告
    所為自應受有相當程度之刑事非難，運輸之海洛因數量達
    904.2 公克，數量非微等一切情狀，量處如主文所示之刑，
    並依其運輸走私毒品入境之犯罪性質，而宣告褫奪公權如主
    文所示。扣案之海洛因5 包（驗後合計淨重904.2 公克公克
    ）及另1 小包海洛因（驗後淨重0.14公克），均為第一級毒
    品，而包裝海洛因之夾鏈袋與海洛因無法完全析離，應視同
    毒品，均應依毒品危害防制條例第18條第1 項前段之規定沒
    收銷燬之；至鑑驗耗損之海洛因既已滅失，自無庸另宣告沒
    收銷燬。另扣案之膠帶1 捆及男用內褲2 件，為共犯「小濤
    」所有並為供被告運輸海洛因所用之物，業據被告供述明確
    ，爰併依同條例第19條第1 項規定，沒收之。至扣案之白色
    不明粉末3 包，送驗後非屬管制藥品，既非違禁物，又與被
    告本件運輸第一級毒品犯行無涉，爰不為沒收之諭知，併此
    敘明。
據上論斷，應依刑事訴訟法第299 條第1 項前段，毒品危害防制
條例第4 條第1 項、第18條第1 項前段、第19條第1 項，懲治走
私條例第2 條第1 項、第11條、第12條，刑法第2 條第1 項前段
、第11條、第28條、第55條、第59條、第37條第2 項，判決如主
文。
本案經檢察官甲○○到庭執行職務。
中    華    民    國    95    年    8     月    21    日
                  刑事第十五庭  審判長法  官  唐照明
                                      法  官  陳筱蓉
                                      法  官  盧怡秀
以上正本證明與原本無異。
如不服本判決，應於判決送達後10日內，向本院提出上訴狀。
中    華    民    國    95    年    8     月    21    日
                                      書記官  林秀珍
附錄本判決論罪科刑法條：
毒品危害防制條例第4 條製造、運輸、販賣第一級毒品者，處死
刑或無期徒刑；處無期徒刑者，得併科新臺幣1 千萬元以下罰金
。
製造、運輸、販賣第二級毒品者，處無期徒刑或7 年以上有期徒
刑，得併科新臺幣7 百萬元以下罰金。
製造、運輸、販賣第三級毒品者，處5 年以上有期徒刑，得併科
新臺幣5 百萬元以下罰金。
製造、運輸、販賣第四級毒品者，處3 年以上10年以下有期徒刑
，得併科新臺幣3 百萬元以下罰金。
製造、運輸、販賣專供製造或施用毒品之器具者，處1 年以上7
年以下有期徒刑，得併科新臺幣1 百萬元以下罰金。
前五項之未遂犯罰之。


司法院資訊處製作；財團法人民間司法改革基金會備份。
